【裁判字號】    91,訴,2932
【裁判日期】    920107
【裁判案由】    違反電信法等
【裁判全文】
臺灣臺中地方法院刑事判決                        九十一年度訴字第二九三二號
    公  訴  人  臺灣臺中地方法院檢察署檢察官
    被      告  甲○○  男二十.
右列被告因違反電信法等案件，經檢察官提起公訴（九十一年度偵字第二二二九三號
），本院判決如左：
    主  文
甲○○連續意圖為自己不法之利益，以無線方式，盜用他人電信設備通信，處有期徒
刑肆月，如易科罰金，以佰元折算壹日；緩刑貳年。未扣案之行動電話壹具（廠牌
型式為ＭＯＴＯＬＯＬＡ．Ｖ二０八八）及門號０九二五─五０００００號之ＳＩＭ
卡壹張均沒收。
    事  實
一、甲○○於民國（以下同）九十一年六月十七日下午五時許，在臺中縣豐原市○○
    街附近某處，見乙○○所有不慎遺失於該址之門號０九二五─五０００００號行
    動電話之ＳＩＭ卡一張，竟基於意圖為自己不法所有之犯意，將之侵占入己；復
    明知所拾獲之上開ＳＩＭ卡一張，其並無權利使用該ＳＩＭ卡與他人通信，詎竟
    意圖為自己免繳電信通訊費用之不法利益，並基於以無線方式盜用他人電信設備
    之概括犯意，自九十一年六月十七日下午十時四十四分十二秒起，至九十一年七
    月十四日凌晨零時十七分十四秒止，將拾得之ＳＩＭ卡插入其所有之行動電話（
    廠牌型式為ＭＯＴＯＬＯＬＡ．Ｖ二０八八）機具內，以上開行動電話機門號撥
    號啟動ＳＩＭ卡內含屬電腦電磁紀錄之電子序號及內碼，向和信電信股份有限公
    司（以下簡和信傳公司）傳送無線電磁訊號，隱瞞其非合法使用人之事實，連續
    計七十一次在臺中縣、市等地，打行動電話與友人林鳳儀所有之０九一六─六
    四七八五二號、李冠誼所有之０九三八─三六五九九三號及其他友人等之電話號
    碼通信，使和信公司設於臺灣省境內之各基地臺之電腦網路交換系統陷於錯誤，
    誤以為是合法申請使用者之行動電話所撥打，予以接收通信，而提供通信服務，
    藉以取得使用行動電話通信免付費之不法利益，共計所得之不法利益為新臺幣（
    以下同）五千八百十二元。嗣乙○○於九十一年七月十四日查知上開行動電話Ｓ
    ＩＭ卡遺失，即向和信公司辦理停話，復向交通部電信警察隊第二中隊報案查緝
    ，始悉上情。
二、案經臺中市警察局第六分局報請臺灣臺中地方法院檢察署檢察官偵查起訴。
    理  由
一、右揭事實，業據被告甲○○分別於警訊、偵查、及本院審理時坦承不諱，核與被
    害人乙○○於警訊中所指述之情節相符，並有電信警察任務編組受理各類案件紀
    錄表影本一紙、和信公司就０九二五─五０００００通話明細二張等附卷可稽，
    足認被告之自白與事實相符，堪以採信；事證明確，被告犯行，洵堪認定。
二、按電信法第五十六條第一項之罪，以意圖為自己或第三人不法之利益，使用有線
    、無線或其他電磁方式，盜接或盜用他人電信設備通信者為要件，該罪之處罰詐
    得免繳電信通信費用之不法利益規定，乃刑法詐欺得利罪之特別法，依特別法優
    於普通法之原則，自毋庸再論以刑法詐欺得利罪（參見最高法院八十八年一月十
    九日八十八年度第一次刑事庭會議紀錄決議及最高法院八十八年度臺非字第四三
    號判決意旨）。是核被告甲○○所為，係犯刑法第三百三十七條之侵占遺失物罪
    及電信法第五十六條第一項之以無線方式，盜用他人電信設備通信罪；又被告先
    後多次盜用他人電信設備通信之犯行，時間緊接，所犯構成要件相同，顯係基於
    概括犯意而反覆為之，為連續犯，應依刑法第五十六條之規定論以一罪，並加重
    其刑；再被告所犯上開二罪，有方法結果之牽連關係，為牽連犯，應從一重之電
    信法第五十六條第一項之罪處斷。爰審酌被告之平日素行、犯罪之動機、目的僅
    為圖一時之私利、手段、盜打所得之不法利益、所生危害及犯後坦承犯行態度尚
    屬良好，且業已繳清盜打之電信通信費用（見卷附被告提出之和信公司收款證明
    單）等一切情狀，量處如主文所示之刑，並諭知易科罰金之折算標準，以資懲儆
    。末查被告前未曾受有期徒刑以上刑之宣告，有臺灣臺中地方法院檢察署刑案資
    料查註紀錄表及臺灣高等法院被告全國前案紀錄表各一份在卷可稽，其因一時失
    慮致罹本件刑典，經此偵審程序及科刑之教訓後，當知所警惕，信無再犯之虞，
    本院認前開對其所宣告之刑，以暫不執行為適當，爰併諭知緩刑二年，以啟自新
    。
三、另按依電信法第六十條規定，犯同法第五十六條至第五十八條之罪者，其電信器
    材，不問屬於犯人與否，沒收之；採義務沒收主義，法院並無斟酌宜否沒收之裁
    量權限（最高法院八十八年度臺非字第二五號判決意旨參照）；是本件供被告用
    以盜打之電信器材，即行動電話一具（廠牌型式為ＭＯＴＯＬＯＬＡ．Ｖ二０八
    八）及門號０九二五─五０００００號之ＳＩＭ卡一張，雖均未扣案，但查無其
    他積極證據足以證明業已滅失而不存在，故仍應依電信法第六十條之規定，不問
    屬於犯人與否，為沒收之諭知（最高法院九十年度臺上字一二六六號判決意旨參
    照）。
據上論斷，應依刑事訴訟法第二百九十九條第一項前段，電信法第五十六條第一項、
第六十條，刑法第十一條前段、第五十六條、第三百三十七條、第五十五條、第四十
一條第一項前段、第七十四條第一款，罰金罰鍰提高標準條例第一條前段、第二條，
判決如主文。
中    華    民    國      九十二      年       一      月     七    日
                                  臺灣臺中地方法院刑事第六庭
                                      法  官  梁  堯  銘
右正本證明與原本無異。
如不服本判決，應於判決送達後十日內向本院提出上訴狀，上訴於臺灣高等法院臺中
分院( 須附繕本 )。
                                      書記官
中    華    民    國      九十二      年       一      月     七    日
附錄本案論罪科刑法條全文
刑法第三百三十七條：意圖附錄本案論罪科刑法條全文為自己或第三人不法之所有，
而侵占遺失物、漂流物或其他離本人所持有之物者，處五百元以下罰金（罰金數額已
提高為十倍）。
電信法第五十六條第一項：
意圖為自己或第三人不法之利益，以有線、無線或其他電磁方式，盜接或盜用他人電
信設備通信者，處五年以下有期徒刑、得併科新臺幣一百五十萬元以下罰金。


司法院資訊處製作；財團法人民間司法改革基金會備份。
